臺灣臺中地方法院刑事判決　　　　　　　95年度訴字第2615號
公　訴　人　臺灣臺中地方法院檢察署檢察官
被　　　告　台灣信誼化學食品股份有限公司
兼代表　人　乙○○
上　一　人
選任辯護人　劉憲璋律師
被　　　告　協強國際有限公司
兼代表　人　丙○○
　　　　　　　　　　樓之1
上四人共同
選任辯護人　顏福楨律師
上列被告因違反藥事法案件，經檢察官提起公訴（95年度偵字第
361號、95年度偵字第15501號、95年度偵字第18173號），本院
判決如下：
    主    文
乙○○、丙○○共同連續明知為偽藥而販賣，乙○○處有期徒刑
壹年陸月，減為有期徒刑玖月。丙○○處有期徒刑壹年貳月，減
為有期徒刑柒月。扣案如附表一、二所示之物，均沒收。
台灣信誼化學食品股份有限公司之代表人因執行業務，犯共同連
續販賣偽藥罪，科罰金新台幣肆拾萬元，減為新台幣貳拾萬元。
協強國際有限公司之代表人因執行業務，犯共同連續販賣偽藥罪
，科罰金新台幣參拾萬元，減為新台幣拾伍萬元。
    犯罪事實
一、乙○○係址設台中縣神岡鄉○○路2巷7號「台灣信誼化學食
    品股份有限公司」（下稱信誼公司）之負責人，丙○○則係
    址設台中縣豐原市○○街46號「協強國際有限公司」（下稱
    協強公司）之負責人。其等均明知「力美肝LEMOBEX」膠囊
    係德國R.P. Scherer GmbH Eberbach/Baden,West Germany
    公司所製造，由元聖企業有限公司（下稱元聖公司）以行政
    院衛生署衛署藥輸字第09870號藥品許可證聲請自德國進口
    ，並由南河貿易股份有限公司（下稱南河公司）向原經濟部
    中央標準局（現改制為經濟部智慧財產局，以下逕稱為智財
    局）以「力美肝LEMOBEX」、「力美肝LMB」註冊取得商標專
    用權，現仍在專用期間；復明知其等以不詳方式取得之「力
    美肝LEMOBEX」膠囊並非原廠德國R.P. Scherer GmbH
    Eberbach/Baden, West Germany公司製造，而係不詳姓名之
    成年人未經核准授權，擅自製造之偽藥，而於同一商品，使
    用相同於上述商標專用權人註冊商標圖樣，竟仍基於以販賣
    偽藥及販賣仿冒商標商品之犯意聯絡，由乙○○自民國94年
    4月起以不詳代價向不詳姓名之成年人販入後，存放於信誼
    公司之倉庫內，再由丙○○與乙○○共同以30粒包裝每盒新
    台幣（下同）420元、50粒包裝每盒500元之代價，銷售予位
    於桃園縣桃園市○○路259號「同生藥局」、苗栗縣竹南鎮
    ○○街26號「新生堂藥局」，及苗栗縣竹南鎮○○路120 號
    「佑仁藥局」，暨其餘不特定人。嗣因元聖公司經下游藥局
    反應向丙○○、乙○○購入之「力美肝LEMOBEX」膠囊有異
    ，法務部調查局台北市調查處乃於94年9月21日持本院核發
    之搜索票，至台中縣豐原市○○里○○路114巷17號4樓之1
    丙○○住處，及信誼公司位於台中縣神岡鄉○○路2巷7號倉
    庫查獲，並扣得如附表1至3所示之物。
二、案經南河公司、元聖公司之代理人丁○○訴由法務部調查局
    台北市調查站移送台灣台中地方法院檢察署檢察官偵查起訴
    。
    理    由
一、程序部分：
  (1)被告以外之人於審判外之言詞或書面陳述，除法律有規定者
    外，不得作為證據。本件告訴人提出德國R.P. SchererGmbH
     Eberbach/Baden,West Germany公司95年7月13日與告訴人
     公司之電子信件影本1紙（95年度偵字第361號卷第96頁）
     、聲明狀及所附中英文檢驗成績書（見本院卷(一)第38-57頁
     ），均屬被告以外之人於審判外之陳述，為傳聞證據，辯
    護人於本院審理時亦提出異議，又查無符合刑事訴訟法第15
    9條之1至第159條之5、第206條及其他特別法得為證據之例
    外規定，是依刑事訴訟法第159條第1項之規定，上開證據均
    無證據能力。
  (2)按鑑定人由審判長、受命法官或檢察官就下列之人選任1 人
    或數人充之：(一)就鑑定事項有特別知識經驗者。(二)經政
    府機關委任有鑑定職務者；鑑定之經過及其結果，應命鑑定
    人以言詞或書面報告；法院或檢察官得囑託醫院、學校或其
    他相當之機關、團體為鑑定，或審查他人之鑑定，並準用第
    203條至第206條之1規定，刑事訴訟法第198條、第206條第1
    項、第208條第1項分別定有明文。卷附行政院衛生署藥物食
    品檢驗局96年9月14日藥檢壹字第0960014813號函及所附檢
    驗報告書（見本院卷(二)第9-13頁），係本院依刑事訴訟法第
    208條規定囑託所為之鑑定，為刑事訴訟法第206條所規定之
    鑑定報告，依上開說明，應有證據能力。
  (3)又按被告以外之人於審判外之陳述，雖不符刑事訴訟法第15
    9條之1至第159條之4等4條之規定，然若當事人於審判程序
    中同意作為證據，法院審酌該言詞陳述或書面陳述作成時之
    情況，認為適當者，亦得為證據；又當事人、代理人或辯護
    人於法院調查證據時，知有刑事訴訟法第159條第1項不得為
    證據之情形，而未於言詞辯論終結前聲明異議者，視為有前
    項之同意，同法第159條之5定有明文。此立法意旨在於傳聞
    證據未經當事人之反對詰問予以核實，原則上先予排除。惟
    若當事人已放棄反對詰問權，於審判程序中表明同意該等傳
    聞證據可作為證據；或於言詞辯論終結前未聲明異議，基於
    尊重當事人對傳聞證據之處分權，及證據資料愈豐富，愈有
    助於真實發見之理念，且強化言詞辯論主義，使訴訟程序得
    以順暢進行，上開傳聞證據亦均具有證據能力。查卷附告訴
    人所提出之進口報單4張（台北市調查處卷第15-18頁）、台
    北市政府衛生局94年8月10日北市衛藥食字第09435920500號
    函（調查處卷第19頁）、告訴人自新生堂藥局等處購買被告
    乙○○等販出之「力美肝LEMOBEX」膠囊之統一發票（調查
    局卷第20-22頁）、元聖公司送貨通知單（調查處卷第25頁
    ）、行政院衛生署94年7月7日衛署藥字第094 0027525號函
    暨所附檢驗成績書（調查處卷第50-54頁）、行政院衛生署
    94年12月8日衛署藥字第0940061270號函調查處卷第55頁）
    、經濟部智慧財產局94年6月1日智商0098字第09476227220
    號函所附商標註冊證、經濟部智慧財產局92年8月15日智商0
    022字第928033700號函所附商標註冊證（調查處卷第81-86
    頁）、行政院衛生署藥品許可證（調查處卷第87頁）、告訴
    人所提出之買受人為協強公司統一發票2張（偵查卷第28頁
    ）、告訴人自84年起至94年間出售「力美肝LEMOBEX」膠囊
    予普頓企業有限公司、協強公司之明細表及統一發票（偵查
    卷第69 -80頁）、法務部調查局台北市調查處95年10 月14
    日肆字第09500163 880號函所附該處94年4月19日、94年5月
    12日及94年9月29 日函（本院卷(一)第81-84頁）、告訴人與
    被告等達成和解之和解書（本院卷(一)第147-148頁）、行政
    院衛生署藥物食品檢驗局95年12月6日函（本院卷(一)第153頁
    ）、行政院衛生署95年12月28日衛署藥字第0950063525號函
    （本院卷(一)第156- 263頁），及證人丁○○、庚○○於調查
    站所為之證述，雖亦係具有被告以外之人於審判外陳述之性
    質，惟經本院依法提示予以調查，檢察官、被告及辯護人均
    對此未表示異議，且經本院審酌該等書面作成時無違法情事
    ，應適宜為本案之證據。
二、訊據被告乙○○固供承其為被告信誼公司之負責人，與其弟
    丙○○共同以30粒包裝每盒420元、50粒包裝每盒500元之代
    價，販賣「力美肝LEMOBEX」予「同生藥局」、「新生堂藥
    局」及「佑仁藥局」等下游廠商之事實，然矢口否認有何前
    揭違反藥事法之犯行，辯稱：出售的藥品全是自元聖公司販
    入，只有將購入的500粒裝大容量分裝成30 粒裝及50粒裝而
    已，依據元聖公司的產品批號在改包裝時換貼自行印刷的批
    號標籤，扣案的8萬6千1百10粒之產品批號均為「123935」
    ，僅是內部批號標籤誤貼之作業失誤所致，其所販售之藥品
    既係向元聖公司購得，其因分裝銷售而使用「力美肝LEMOBE
    X」商標為事理之當然，並無販賣偽藥或販賣仿冒商標商品
    之行為云云；被告丙○○固供承其為被告協強公司之負責人
    ，並負責「力美肝」藥品銷售工作，惟否認有何違反藥事法
    犯行，辯稱：僅是協強公司的名義負責人，實際從事中部地
    區藥品販售公司，「力美肝」的販入及分裝都是被告乙○○
    的工作，伊只負責賣，無法辨別藥品的真偽云云；被告信誼
    公司則辯稱：有關「力美肝」之經銷、分裝、販售作業，均
    由被告乙○○以協強公司名義為之，與信誼公司無關云云；
    被告協強公司辯稱：所販售之「力美肝」均係自元聖公司販
    入，並無販賣偽藥之行為云云。
三、經查：
  (一)台北市調查處將告訴人代理人丁○○於94年5月9日向新生堂
    藥局購買之「力美肝」藥品，送請行政院衛生署檢驗，發現
    「藥品外觀係褐色橢圓形軟膠囊，膠囊上有"LMB"字樣，內
    容橙色黏稠物，含量鑑定結果含Niacinamide為標誌量（20m
    g/Cap）之58.0％，含Pyridoxine HCI為標誌量（2mg/ Cap
    ）之102.6％，含Thiamine mononitrate為標誌量（10mg/Ca
    p）之94.4％，含Riboflavin為標誌量（10mg/Cap）之112.8
    ％，結果判定為不合格，若非原廠製造，應就其來源認屬藥
    事法第20條第1款之偽藥，或同法第22條第2款之禁藥」，有
    行政院衛生署94年7月7日衛署藥字第0940027525號函暨所附
    檢驗成績書在卷可稽（調查處卷第50-54頁）；又台北市調
    查處員警於94年9月21日在台中縣神岡鄉○○路2巷7號扣得
    如附表2所示之「力美肝」藥品，於同年月29日會同被告乙○○，自封箱編號1-22號扣押物品（即附表2編號16）中抽
    取50粒裝「力美肝」2盒（合計100粒）送請行政院衛生署檢
    驗結果，發現「同名藥品經查本署藥品許可證電腦資料，本
    署曾核准有案，惟案內檢體外標示『力美肝』與核准之品名
    『力美肝軟膠囊』不符，外盒標示成分『Niacinarnide』與
    核准之成分『Niacinamide』不符。另依據本署藥物食品檢
    驗局94年11月11日藥檢壹字第0949429026號成績書登載，檢
    出含Niacinamide僅標誌量之52.7％，含Thiampne Nitrate
    為標誌量之84.7％。請究其來源屬藥事法第20條第1款之偽
    藥，或同法第22條第2款之禁藥」，有行政院衛生署94年12
    月8日衛署藥字第0940061270號函及所附許可證詳細內容、
    處方成分資料（調查處卷第55-57頁）在卷可按。
  (二)被告乙○○及協強公司雖均辯稱販賣與下游藥局及查扣之「
    力美肝」均購自進口商元聖公司云云，惟：
  (1)本件員警於94年9月21日在台中縣神岡鄉○○路2巷7號扣得
    如附表2所示之「力美肝」藥品合計8萬6千1百10粒，包裝規
    格分別為30粒裝、5 0粒裝及500粒裝（500粒裝僅有5瓶），
    外盒批號均為「123935」之事實，業據被告乙○○坦承不諱
    （見本院卷(一)第24頁），而所謂批號，係元聖公司向德國原
    廠進貨，同一批貨即同一批號等情，亦經告訴代理人陳述明
    確，並為被告等人所不否認。
  (2)被告乙○○於93年4月8日以普頓公司名義向元聖公司購買「
    力美肝」500粒裝共240瓶（合計12萬粒），該批「力美肝」
    之批號為「117871號」，該次交易依被告乙○○之要求，迄
    94年3月8日始開立統一發票，買受人則記載「協強公司」；
    被告乙○○又於94年2月4日以協強公司名義，向元聖公司購
    買「力美肝」500粒裝共5瓶，該批「力美肝」之批號為「12
    3935號」，有元聖公司送貨通知單（調查處卷第25頁）、買
    受人為協強公司統一發票2張（偵查卷第28 頁）及元聖公司
    自84年起至94年間出售「力美肝LEMOBEX」膠囊予普頓公司
    、協強公司之明細表及統一發票（偵查卷第69 -80頁）在卷
    可稽。被告乙○○於94年2月4日僅向元聖公司購買批號為「
    123935號」之「力美肝」膠囊500粒裝5瓶，合計僅2500粒，
    何以員警得於94年9月21日在信誼公司倉庫扣得8萬6千1百10
    粒批號均為「123935號」之「力美肝」藥品？
  (3)對此，被告乙○○固辯稱：其委託印刷廠印製批號標籤，一
    次印刷量大約3千至5千枚小標籤，可能是內部員工作業時，
    將93年4月8日販入之12萬粒藥品，於分裝時貼錯批號標籤云
    云。然該「123935號」批號之「力美肝」係元聖公司於94年
    1月31日自德國進口，有進口報單4張（見台北市調查處卷第
    15-18頁）在卷可參，被告乙○○直至94年2月4日販入5瓶「
    力美肝」後始得以知悉該批號，參以被告乙○○及其辯護人
    均一再辯稱「向元聖公司買來（力美肝）後就分裝了」（見
    偵查卷第21頁）、「原本進的力美肝均已經改成小包裝」（
    見本院卷(二)第49頁），被告乙○○於93年4月8日向元聖公司
    販入「力美肝」藥品分裝時，根本無從得知94年1月才進口
    之「力美肝」批號，如何能於分裝時發生貼錯批號之疏失；
    且依前所述，每批「力美肝」進口批號均不相同，被告乙○○於94年2月4日僅向元聖公司販入5瓶「力美肝」，在未能
    確定下一批販入之「力美肝」批號是否仍為「123935號」前
    ，實無大批印製「123935號」批號標籤之必要，是其辯稱扣
    案之8萬6千1百10粒「力美肝」係93年4月8日向元聖公司販
    入之該批藥品，僅是員工貼錯批號云云，顯不可採。至證人
    戊○○固於本院證稱「協強公司每次委託印製標籤批號均為
    3千張」等語（見本院卷(一)第101頁），然其證言僅能證明協
    強公司曾委託其印製批號標籤，每次數量為3千張，無從解
    釋被告乙○○何以能於93年間預知元聖公司94年進口之「力
    美肝」批號，更無從據以推知扣案藥品批號均為「123935號
    」係內部作業誤貼批號標籤所致，其證言自無法為被告有利
    之認定。
  (4)再觀之元聖公司自84年起至94年間出售「力美肝」膠囊予普
    頓公司及協強公司之明細表（偵查卷第69頁），被告乙○○
    每次向元聖公司購買之數量均不少於100瓶（500粒裝），其
    中90年度共購買805瓶、91年度共購買400瓶、92年度共購買
    120瓶、93年度共購買240瓶，惟於94年度及至為警查獲時止
    僅購買5瓶，被告乙○○復供稱每相隔一段時間才再度向元
    聖公司訂購「力美肝」，係因其僅為經銷商，銷貨情況不一
    定，藥品快賣完了才會再度向元聖公司進貨等語（見本院卷
    (二)第46頁），若依其所辯扣案之「力美肝」8萬6千1百10粒
    係93年4月8日向元聖公司所購買，則於尚有大批存貨之際，
    何需於94年2月4日另特別向元聖公司訂購5瓶「力美肝」？
    被告乙○○另又辯稱「94年2月4日只訂購5瓶力美肝，係因
    94年初有藥局要買500粒裝的，之前買來的已經分裝成30粒
    裝及50粒裝」（見偵查卷第21頁）、「打算於94年春天做特
    賣，看庫存只剩下8萬多粒藥品，所以在93年年底向丁○○
    及其父親表示要進貨，但丁○○說只能先給5瓶」（見本院
    卷(二)第47頁），然此節業經證人丁○○當庭否認（見本院卷
    (二)第47頁），且以元聖公司於94年1月31日甫自德國進口「
    力美肝」500粒裝共2033瓶（0000000粒除以500=2033瓶），
    於94年2月27日再度自德國進口「力美肝」500粒裝720瓶（
    360000除以500=720，均見台北市調查處卷第15-16頁），及
    被告乙○○先後以普頓公司及協強公司名義向元聖公司訂購
    「力美肝」之長期合作關係，證人丁○○當不至於僅願意出
    售5瓶「力美肝」予被告乙○○。又查，員警於信誼公司倉
    庫所扣得之「力美肝」藥品，除已分裝為30粒裝及50粒裝者
    外，尚有500粒裝之原裝大罐包裝5瓶（即附表2編號29，原
    扣案5瓶合計2500粒，經檢察官於95年5月17日調取其中1瓶
    交告訴代理人送德國原廠鑑定，現扣案庫存為4瓶，有便條
    紙1張訂於偵查卷面可參），如係依被告乙○○所辯，因下
    游藥局需要500粒包裝才另向元聖公司販入500粒裝之「力美
    肝」5瓶，於販入後自當立即售出，豈會於94年9月21日在信
    誼公司倉庫為警查扣？凡此種種在在證明被告乙○○上開所
    辯，均係臨訟卸責之詞，不足採信。是證人丁○○證稱被告
    乙○○於94年2月4日只訂購5瓶力美肝，目的係在得知新的
    藥品批號及到期日等語，即非全然無據。又扣案「力美肝」
    膠囊色澤偏紅，原廠真品膠囊色澤偏咖啡色；扣案「力美肝
    」膠囊上所印"LMB"字體較淡，原廠真品所印"LMB"字跡清楚
    ；扣案「力美肝」膠囊體積亦較原廠真品為短等節，亦經證
    人丁○○於本院結證明確（見本院卷(二)第45頁），是扣案「
    力美肝」膠囊之外觀與原廠進口真品已有不同，再參以扣案
    如附表2所示「力美肝」之批號與元聖公司於93年4月8日出
    售之批號不同，依被告乙○○販入「力美肝」後立即分裝貼
    上批號標籤之作業流程，並無誤貼隔年始進口之藥品批號之
    可能，扣案「力美肝」藥品並非德國原廠製造生產、由元聖
    公司進口之真品，而係未經核准、由不詳成年人擅自製造之
    偽藥，應堪認定。
  (5)又辯護人辯稱「依調查站人員扣得之銷貨單，協強公司銷售
    予下游藥局之力美肝數量達2萬8千餘粒，加計本件扣案之8
    萬6千1百10粒，共計11萬餘粒，與購自元聖公司之數量大致
    相當，扣案力美肝均來自元聖公司」云云。然查，如附表1
    編號2、3（調查站扣押物品清單之編號為35、36）所示協強
    公司銷貨單記載之銷貨時間係自92年1月起，早於被告乙○○向元聖公司購買12萬粒「力美肝」之時間（93年4月8日）
    ，自無從以該銷貨單之數量作為核算被告乙○○販入12萬粒
    「力美肝」後已販出數量之基準。況扣案銷貨單係以銷貨員
    工為分類基準，僅有30粒裝及500粒裝之銷貨記錄，並無50
    粒裝之銷貨記錄，則扣案銷貨單能否涵蓋協強公司所有之銷
    貨紀錄，尚未可知，辯護人逕以扣案銷貨單之總數量推算被
    告等出售「力美肝」予下游藥局之數量，即有違誤。
  (6)本院另將扣案「力美肝」藥品抽取500粒裝者4瓶、30粒裝者
    2瓶、50粒裝者2瓶，分別編號為A1至A8，與告訴代理人自行
    提出、目前行銷中之500粒裝者2瓶（分別編號為B1至B2），
    暨辯護人自行至坊間藥局所購得之「力美肝」藥品3瓶（分
    別編號為C1至C3），送請行政院衛生署藥物食品檢驗局檢驗
    ，結果雖僅將主要成分Niacin amide、Pyridoxine HCI 、
    Thiamine mononitrate、Riboflavin等之個別含量予以測定
    ，而未具體判定扣案「力美肝」是否屬偽藥，然其中經被告
    乙○○分裝之30粒裝及50粒裝「力美肝」（即編號A6、A7、
    A8部分，編號A5因膠囊黃色內容物已溢出，且膠囊劑彼此沾
    黏，未作含量測定），所含Thiamine mononitrate均未及標
    誌量（10mg/Cap）的20%，與編號B1至B2含Thiamine
    mononitrate為標誌量之105.9%及96.7%，編號C1至C3含
    Thiamine mononitrate為標誌量之82.9%、94.4%及89.3%，
    相異甚鉅，雖「力美肝」藥品所含主要成分會隨時間產生變
    化，此正是要求藥品需有保存環境及保存期限之故等情，業
    據證人即行政院衛生署人員甲○○於本院結證明確，然於送
    驗檢體A6、A7、A8、B1至B2、C1至C3所含Niacinamide之劑
    量均約為標誌量（20mg/Cap）之46%至60%，差異性不大，唯
    獨扣案經被告分裝之「力美肝」成分Thiamine mononitrate
    含量與告訴代理人及辯護人提出之「力美肝」藥品差異極鉅
    ，即難逕認Thiamine mononitrate含量差異肇因於時間或保
    存因素所致，是雖行政院衛生署藥物食品檢驗局並未判定扣
    案「力美肝」送驗檢體係屬偽藥，亦無從逕為被告有利之認
    定，仍應依扣案藥品外觀、批號及數量均與元聖公司出售者
    不同而認定係屬偽藥。
  (7)被告丙○○固辯稱僅為協強公司之掛名負責人，實際上擔任
    「力美肝」銷售之外務工作，「力美肝」之進貨、分裝工作
    均由被告乙○○負責，不知販售藥品之真偽云云。惟查，被
    告丙○○為93年間向元聖公司販入「力美肝」藥品之協強公
    司登記負責人，且為負責販入「力美肝」藥品之被告乙○○
    之兄弟，更經調查站人員於其位於台中縣豐原市○○里○○
    路114巷17號4樓之1住處扣得「力美肝」送貨單存根（即附
    表1編號1），顯見其與被告乙○○間，就「力美肝」之販售
    行為，不論就私人親誼或職務內容上，均存在緊密之連結關
    係，對於「力美肝」貨品來源及品質等攸關公司商譽及未來
    發展之重大事項，身為協強公司負責人並實際面對客戶之被
    告丙○○豈有從未參與聞問之理？況依證人丁○○上開證言
    ，扣案「力美肝」偽品在外觀上與真品即有所不同，本件更
    是因下游藥局向證人丁○○反應自被告丙○○、乙○○購入
    之「力美肝」藥品有異，始輾轉查獲，被告丙○○既為面對
    下游藥局之第一線銷售人員，於客戶有所質疑之際，勢必需
    立即解釋應對，豈能以「僅負責銷售」一詞搪塞。以被告乙○○於94年間向元聖公司訂購「力美肝」藥品之數量遠低於
    以往，來源誠有可疑，被告丙○○與被告乙○○間於公於私
    之緊密關連，被告丙○○辯稱僅負責銷售，無偽藥之認知云
    云，顯與常情不符，難以採信。又其另辯以：調查站人員於
    其住處搜索時，其子尚在服用「力美肝」藥物，於其住處扣
    得之「力美肝」2瓶是在其子書桌上扣得，如係偽藥豈會給
    孩子服用云云，然查，調查站人員於被告丙○○住處扣得之
    30粒裝「力美肝」2瓶（即附表3編號7），批號為「117871
    號」（即元聖公司於93年4月8日出售之該批藥品批號），業
    據本院調取扣案物核查屬實，該「117871號」批號之到期日
    為95年1月，遠較批號為「123935號」之到期日96年11月為
    早，何以被告丙○○不令其子服用較新鮮（到期日較晚）之
    批號為「123935號」扣案藥品，反令其子服用較不新鮮（很
    快即到期）之批號為「117871號」藥品？誠有可疑，益徵扣
    案批號為「123935號」之「力美肝」藥品非原廠出品之真品
    。
  (8)而「力美肝LEMOBEX」、「力美肝LMB」之商標，業經南河公
    司向智財局註冊取得商標專用權，現仍在專用期間，有經濟
    部智慧財產局94年6月1日智商0098字第09476227220號函所
    附商標註冊證、經濟部智慧財產局92年8月15日智商0022字
    第928033700號函所附商標註冊證（調查處卷第81-86頁），
    被告乙○○、丙○○所販賣之「力美肝」均係偽藥而非告訴
    人所販售之原廠真品，蓋如前述，其等所販賣之「力美肝」
    既非購自告訴人之原廠真品，自非告訴人之經銷商，其等於
    仿冒品上使用他人合法註冊之商標，自屬販賣仿冒商標商品
    之行為，其等辯稱為真品之經銷商，有使用商標之權利云云
    ，即屬無據。
  (9)辯護人雖又辯稱：有關「力美肝」藥品之販入、銷售均係以
    協強公司之名義為之，與信誼公司無關云云。然販入之「力
    美肝」藥品均係直接送往信誼公司位於台中縣神岡鄉○○路
    2 巷7號倉庫3樓等情，業據證人庚○○於本院結證明確（見
    本院卷(一)第99頁），且分裝「力美肝」用之包裝紙盒、標籤
    等物品，及從事經銷業務所需之銷貨單及大批「力美肝」藥
    品等物品，均係在台中縣神岡鄉○○路2巷7號信誼公司所查
    扣，顯見分裝銷售等業務均係在信誼公司之營業處所進行，
    而實際從事「力美肝」販入、分裝及參與部分銷售行為之被
    告乙○○復為信誼公司之登記負責人，是辯護人辯稱「力美
    肝」之銷售與信誼公司無關云云，難以採信。
  (10)此外，復有如附表1、2所示之物扣案可資佐證，被告等與辯
    護人前揭所辯各節，均有未洽，不足採信。本件事證已明，
    被告等犯行堪以認定。
四、新舊法之比較：
  (一)本件被告等行為後，藥事法第83條於95年5月30日經修正公
    布，並自95年7月1日起施行，然該次修正就被告丙○○、乙○○所犯同條第1項販賣偽藥罪之構成要件及法定刑度均無
    任何更動，自無比較修正前、後何者較有利於被告之問題，
    難認被告所應適用之刑罰法律發生變更，而無刑法第2條之
    適用，應依一般法律適用原則，依裁判時法即95年7月1日修
    正施行之藥事法規定論處（最高法院95年第21次刑事庭會議
    決議）。
  (二)又按行為後法律有變更者，適用行為時之法律。但行為後之
    法律有利於行為人者，適用最有利於行為人之法律，刑法第
    2條第1項定有明文。查被告等行為後，刑法及刑法施行法業
    於94年2月2日經總統以華總一義字第09400014901號令修正
    公布，並於95年7月1日施行。是以：
  (1)被告行為後，刑法第33條第5款修正為規定「罰金：新臺幣
    1千元以上，以百元計算之。」，與修正前刑法第33條第5款
    規定「罰金：1元以上。」不同。而藥事法第83條第1項法定
    刑之罰金刑及商標法第82條法定之罰金刑，均係以新臺幣為
    單位，於被告行為後亦無變更，惟修正後刑法第33條第5款
    所定罰金刑最低數額，較之修正前提高，比較新舊法結果，
    以舊法較有利於行為人，故依刑法第2條第1項前段規定，自
    應適用行為時之法律即修正前刑法第33條第5款規定決定其
    罰金部分之法定刑。
  (2)被告乙○○、丙○○行為後，刑法第56條關於連續犯之規定
    ，業經刪除，則被告所為之連續販賣偽藥、販賣仿冒商標商
    品行為，依修正後刑法之規定，則需論以數罪，比較新、舊
    法結果，以舊法較有利於行為人，仍應適用較有利於被告之
    行為時法律即舊法論以連續犯。
五、核被告乙○○、丙○○所為，均係犯藥事法第83條第1項之
    販賣偽藥罪及商標法第82條之明知未得商標權人同意，於同
    一商品使用相同於他人註冊商標之商品而販賣罪。被告信誼
    公司因其代表人乙○○執行業務，犯藥事法第83條第1項之
    罪；被告協強公司因其代表人丙○○犯同法第83條第1項之
    罪，依同法第87條規定，均應併受各該條所定罰金刑之處罰
    。被告丙○○、乙○○就販賣偽藥及販賣仿冒商標商品之行
    為，有犯意聯絡及行為分擔，均為共同正犯（新修正刑法第
    28 條將共同正犯之定義「實施」，修正為「實行」，僅為
    純文字修正，非屬法律變更，本無新舊法比較適用問題，應
    依一般法律適用原則，適用裁判時法，最高法院95年度台上
    字第5599號判決可資參照）。又被告丙○○、乙○○自94年
    4月間起至同年9月21日被查獲時止，所為販賣偽藥及販賣仿
    冒商標商品之行為，時間緊接，觸犯構成要件相同之罪名，
    顯係基於概括之犯意為之，應依修正前刑法第56條連續犯規
    定，論以一罪，並加重其刑。被告丙○○、乙○○以一販賣
    行為，同時觸犯藥事法第83條第1項之販賣偽藥罪及商標法
    第82條之明知未得商標權人同意，於同一商品使用相同於他
    人註冊商標之商品而販賣罪，係以一行為觸犯數罪名，應依
    刑法第55條之規定，從一重論以販賣偽藥罪。爰審酌被告乙○○、丙○○明知購入來路不明之偽藥，可能危害廣大消費
    者之生命、身體健康，且藥品名稱及他人註冊之商標圖樣具
    有辨識商品來源之功能，企業經營者通常經過相當時間並投
    入大量資金於商品之行銷及品質之改良，始得使該藥品名稱
    及使用之商標圖樣具有代表一定品質之效用，被告乙○○、
    丙○○竟為貪圖一己私利，購入仿冒「力美肝」偽藥後，販
    售予不特定人牟利，不僅對告訴人公司之商譽造成損害，更
    足戕害使用者之身體健康，並審酌其2人就「力美肝」偽藥
    販售之分工程度，及於本院審理中否認犯行之犯罪後態度，
    暨被告信誼公司、協強公司之代表人執行業務觸犯本罪之情
    節等一切情狀，爰分別量處如主文所示之刑。末查，本件被
    告等之犯罪時間均係在中華民國96年罪犯減刑條例所定減刑
    基準點（96年4月24日）之前，合於該條例所定減刑規定之
    適用，應依該條例第2條第1項第3款之規定，減輕其等之宣
    告刑。
六、沒收部分：扣案如附表1編號1至3之送貨單及銷貨單，均係
    被告乙○○、丙○○所有，供本件犯罪所用之物，爰依刑法
    第38條第1項第2款之規定，併予宣告沒收。又扣案附表1編
    號4至9所示之包裝紙盒，及附表2所示之物，均係仿冒南河
    公司商標專用權人商標之商品，不問屬於犯人與否，均應依
    商標法第83 條規定併予宣告沒收（部分因檢驗耗用之偽藥
    既已滅失，是應予沒收者以驗餘數量欄所示之數目為準。又
    查藥事法第79 條第1項固規定「查獲之偽藥或禁藥，沒入銷
    燬之」，上開沒入銷燬之規定，係列於藥事法第8章「稽查
    及取締」內，而非列於第9章之「罰則」，其性質應屬行政
    秩序罰，屬行政機關依行政程序科罰之權限，法院自不得越
    權於判決內諭知沒入銷燬，最高法院92年度台上字第2718號
    刑事判決參照，是本院不依藥事法第79條第1項規定，就扣
    案「力美肝」偽藥為沒收之宣告，附予敘明）。至如附表3
    所示之物，其中編號1至6之送貨單及記帳本經查與本案並無
    關連性，編號7之「力美肝」2瓶（批號為117871）當係元聖
    公司所販售之真品，均不併為沒收之諭知。
據上論斷，依刑事訴訟法第299條第1項前段，藥事法第83條第2
項、第87條，商標法第82條、第83條，刑法第2條第1項前段、第
28條、第55條、修正前刑法第56條、第38條第1項第2款，中華民
國96年罪犯減刑條例第2條第1項第3款、第7條，判決如主文。
本案經檢察官己○○到庭執行職務。
中　　華　　民　　國　　96　　年　　11　　月　　15　　日
                     台灣台中地方法院刑事第二庭
                         審判長法  官  曾佩琦
                               法  官  許金樹
                               法  官  陳姵君
上正本證明與原本無異。
如不服本判決，應於收受送達後10日內向本院提出上訴書狀（應
敘述具體理由並附繕本）。
上訴書狀如未敘述理由，應於上訴期間屆滿後20日內補提理由書
於本院。
                               書記官  莊金屏
中　　華　　民　　國　　96　　年　　11　　月　　15　　日
附表１：（除編號1係在被告丙○○位於台中縣豐原市○○里○○路114巷17號4樓之1住處查獲外，其餘均在台中縣
          神岡鄉○○路2巷7號「信誼公司」查獲）
┌──┬────────────────┬───────┐
│編號│品名                            │數量          │
├──┼────────────────┼───────┤
│1   │力美肝送貨單（藍色存根）        │4頁           │
├──┼────────────────┼───────┤
│2   │力美肝30粒裝銷貨單              │7頁           │
├──┼────────────────┼───────┤
│3   │力美肝500粒裝銷貨單             │2頁           │
├──┼────────────────┼───────┤
│4   │力美肝軟膠囊包裝紙盒            │300張         │
├──┼────────────────┼───────┤
│5   │力美肝軟膠囊包裝紙盒            │300張         │
├──┼────────────────┼───────┤
│6   │力美肝軟膠囊包裝貼紙            │乙批          │
├──┼────────────────┼───────┤
│7   │力美肝軟膠囊包裝紙盒（30粒裝）  │1000張        │
├──┼────────────────┼───────┤
│8   │力美肝軟膠囊包裝紙盒            │700張         │
├──┼────────────────┼───────┤
│9   │力美肝軟膠囊包裝紙盒（30粒裝）  │300張         │
└──┴────────────────┴───────┘
附表２：（在台中縣神岡鄉○○路2巷7號「台灣信誼化學食品股
          份有限公司」查獲）
┌──┬────────────────┬───────┐
│編號│品名                            │數量          │
├──┼────────────────┼───────┤
│1   │衛署藥字第0940061270號函附件檢體│1袋           │
├──┼────────────────┼───────┤
│2   │力美肝軟膠囊（30）              │3000粒        │
├──┼────────────────┼───────┤
│3   │力美肝軟膠囊                    │2700粒        │
├──┼────────────────┼───────┤
│4   │力美肝軟膠囊                    │1200粒        │
├──┼────────────────┼───────┤
│5   │力美肝軟膠囊                    │1800粒        │
├──┼────────────────┼───────┤
│6   │力美肝軟膠囊                    │2700粒        │
├──┼────────────────┼───────┤
│7   │力美肝軟膠囊                    │2400粒        │
├──┼────────────────┼───────┤
│8   │力美肝軟膠囊                    │5100粒        │
├──┼────────────────┼───────┤
│9   │力美肝軟膠囊                    │5610粒        │
├──┼────────────────┼───────┤
│10  │力美肝軟膠囊                    │2400粒        │
├──┼────────────────┼───────┤
│11  │力美肝軟膠囊                    │2400粒        │
├──┼────────────────┼───────┤
│12  │力美肝軟膠囊（50）              │4000粒        │
├──┼────────────────┼───────┤
│13  │力美肝軟膠囊                    │4000粒        │
├──┼────────────────┼───────┤
│14  │力美肝軟膠囊                    │4000粒        │
├──┼────────────────┼───────┤
│15  │力美肝軟膠囊                    │2000粒        │
├──┼────────────────┼───────┤
│16  │力美肝軟膠囊（即封箱編號1-22號）│4500粒        │
├──┼────────────────┼───────┤
│17  │力美肝軟膠囊                    │2000粒        │
├──┼────────────────┼───────┤
│18  │力美肝軟膠囊                    │2500粒        │
├──┼────────────────┼───────┤
│19  │力美肝軟膠囊                    │2000粒        │
├──┼────────────────┼───────┤
│20  │力美肝軟膠囊                    │4000粒        │
├──┼────────────────┼───────┤
│21  │力美肝軟膠囊                    │2000粒        │
├──┼────────────────┼───────┤
│22  │力美肝軟膠囊                    │6000粒        │
├──┼────────────────┼───────┤
│23  │力美肝軟膠囊                    │4500粒        │
├──┼────────────────┼───────┤
│24  │力美肝軟膠囊                    │2000粒        │
├──┼────────────────┼───────┤
│25  │力美肝軟膠囊                    │4000粒        │
├──┼────────────────┼───────┤
│26  │力美肝軟膠囊                    │2000粒        │
├──┼────────────────┼───────┤
│27  │力美肝軟膠囊                    │3000粒        │
├──┼────────────────┼───────┤
│28  │力美肝軟膠囊                    │1800粒        │
├──┼────────────────┼───────┤
│29  │力美肝軟膠囊（500粒瓶裝）       │2500粒        │
├──┴────────────────┴───────┤
│    合計8萬6千1百10粒                                 │
│                                                      │
└───────────────────────────┘
附表３：（查獲地點：被告丙○○位於台中縣豐原市○○里○○路114巷17號4樓之1住處）
┌──┬─────────────┬──────────┐
│編號│品名                      │數量                │
├──┼─────────────┼──────────┤
│1   │送貨帳本                  │1本                 │
├──┼─────────────┼──────────┤
│2   │送貨帳本                  │1本                 │
├──┼─────────────┼──────────┤
│3   │送貨帳本                  │1本                 │
├──┼─────────────┼──────────┤
│4   │送貨帳本                  │1本                 │
├──┼─────────────┼──────────┤
│5   │送貨帳本                  │1本                 │
├──┼─────────────┼──────────┤
│6   │記帳簿                    │1本                 │
├──┼─────────────┼──────────┤
│7   │力美肝成品（30粒裝，批號為│2瓶，合計60粒       │
│    │117871）                  │                    │
└──┴─────────────┴──────────┘
附錄本件論罪法條：
藥事法第83條
明知為偽藥或禁藥，而販賣、供應、調劑、運送、寄藏、牙保、
轉讓或意圖販賣而陳列者，處7年以下有期徒刑，得併科新臺幣5
百萬元以下罰金。
商標法第82條
明知為前條商品而販賣、意圖販賣而陳列、輸出或輸入者，處1
年以下有期徒刑、拘役或科或併科新臺幣5萬元以下罰金。
藥事法第87條
法人之代表人，法人或自然人之代理人、受雇人，或其他從業人
員，因執行業務，犯第82條至第86條之罪者，除依各該條規定處
罰其行為人外，對該法人或自然人亦科以各該條之罰金。
